【裁判字號】    91,訴,3057
【裁判日期】    920107
【裁判案由】    損害賠償
【裁判全文】
臺灣臺北地方法院民事判決  九十一年度訴字第三○五七號
    原      告    乙○○○○○.
    法定代理人    甲○○
    訴訟代理人    劉錦隆律師
    被      告    盈祺有限公司設台北市○○○路○段九十六號二樓
    兼法定代理人  丙○○
    訴訟代理人    李嘉典律師
右當事人間損害賠償事件，本院判決如左：
    主    文
原告之訴及其假執行之聲請均駁回。
訴訟費用由原告負擔。
    事    實
甲、原告方面：
一、聲明：被告應連帶給付原告新臺幣（下同）一百六十萬七千六百九十三元，及自
    起訴狀繕本送達翌日起至清償日止，按週年利率百分之五計算之法定利息。
二、陳述：
（一）原告在日本經營運輸業，代外國客戶將其在日本採購之服飾運送至國外。民國
      （下同）八十九年六月間，原告有意發展台灣客戶之生意，乃請財政部台北關
      稅局總務室公共關係股股長吳立勳代為介紹可靠之報關行，經吳股長介紹被告
      盈祺有限公司（下稱盈祺公司）法定代理人丙○○與原告法定代理人甲○○認
      識，為評估經營成本及承接台灣客戶生意之可行性，兩造見面時，原告即向被
      告丙○○表明原告係運輸公司，每公斤服飾包含運費、關稅、營業稅等稅費在
      內，向客戶收費日幣八百至九百五十元，而詢問被告丙○○台灣的關稅、營業
      稅如何計算？被告丙○○答以關稅本來要九％至十三％，營業稅要五％，但是
      如果由他們報關，只要一半就可以了，但在台灣需要有一家公司做為收貨人，
      原告對於被告丙○○之說法頗有疑問，乃再問被告丙○○為何只要一半就可以
      ，這樣是不是違法？經被告丙○○解釋在台灣是可以將原告在日本處理該批貨
      物之稅金、運費、利潤等扣除，故發票（INVOICE）只要做二分之一價格即可
      。因被告丙○○係海關官員所介紹之報關行，原告不疑有他，遂於同年七月間
      開始委託被告盈祺公司報關，並商請訴外人軸心公關顧問股份有限公司（下稱
      軸心公司）為貨物之收貨人，至同年十一月間因原告發現代客運輸服飾至台灣
      之生意沒有發展性，而結束該生意。
（二）九十年五月間台北駐日經濟文化代表處經濟組關稅課長劉松貴突然要求原告解
      釋送給台灣海關的發票價格何以與送給日本海關的發票價格不同，原告覺得有
      異，即問被告丙○○怎麼會這樣，被告丙○○仍堅稱將日本之稅金、運費、利
      潤等以原發票價格之五十％扣除重新製作發票向台灣海關報關是合法的，並要
      原告向劉課長解釋日本的發票是包含所有的利潤、運費、稅金等，台灣的發票
      是沒有包含前開利潤、運費稅金等情。詎自九十年年六月間起，台北關稅局即
      以軸心公司繳驗偽造發票，逃漏進口稅及營業稅為由，陸續通知軸心公司補繳
      進口稅、營業稅，並處罰鍰，合計目前原告已以軸心公司名義補稅及繳納罰款
      計一百六十三萬七千六百九十三元，原告始知受騙上當，依台北關稅局之處分
      書記載之原申報完稅價格與審核之完稅價格比較，被告盈祺公司向海關申報之
      價額竟然有些甚至不到向日本海關申報出口價額之四分之一。
（三）原告只是單純之運輸業者，即向客戶收取固定之運貨及代辦費，並非進口貨物
      轉售牟利，亦非以短報價額之方式將向客戶收取之稅金中飽私囊，準此，被告
      丙○○若對原告據實以告，依照在日本申報出口之發票金額依法申報進口貨物
      價額，而不向原告謊稱只要申報二分之一價額即可，則原告之處理方式不外向
      客戶加收該短報之進口稅及營業稅額，或不要做該筆生意，即不致遭受補稅及
      罰款之損失。雖台北關稅局係對軸心公司為補稅及罰鍰處分，惟實際進口者既
      是原告，軸心公司並已要求原告補稅及繳納罰鍰，則因被告之不法行為而受損
      害者應為原告，而非軸心公司。被告雖辯稱乃受訴外人軸心公司之委任，處理
      報關事宜，與原告間毫無關聯云云，惟被告於前開偽造文書案件向檢察官陳稱
      ：（請你們報關的是文俊華？）不是，是日本公司直接提供給我們報關的等語
      ，足證係原告委任被告處理報關事宜，而非軸心公司，故被告盈祺公司自應依
      民法第一百八十四條及第五百四十四條之規定將如聲明所示之金額賠償予原告
      。另被告丙○○為被告盈祺公司負責人，本件業務為伊所執行，依公司法第二
      十三條自應對原告與被告盈祺公司負連帶賠償之責。
三、證據：提出台北關稅局處分書、補稅明細表、罰鍰明細表等件影本及原告公司於
    日本經台北駐日經濟文化代表處認證之公司登記事項卡為證，並聲請訊問證人許
    旭輝及及文俊華。
乙、被告方面：
一、聲明：如主文所示。
二、陳述：
（一）原告提起本件之訴，爰引民法第一八四條第一項前段、第五四四條，以及公司
      法第二十三條等規定，執詞聲稱其受有一百六十三萬七千六百九十三元之損害
      ，要求被告應負賠償之責云云。然觀諸原告之起訴狀之記載，本件遭台北關稅
      局課以補繳稅款、罰鍰等行政處分之相對人，乃訴外人軸心公司，而非原告，
      原告焉能張冠李戴，濫行聲稱其受有補繳稅款暨繳納罰鍰之損害？
（二）原告另於前揭起訴狀中聲稱：台北關稅局即以軸心公司繳驗偽造發票，逃漏進
      口稅及營業稅為由，陸續通知軸心公司補繳進口稅、營業稅，並處罰鍰，合計
      目前原告已以軸心公司名義補稅及繳納罰款計一百六十萬七千六百九十三元，
      原告始知受騙上當云云。然不知原告代繳稅款及罰款之證據何在？原告憑何聲
      稱此筆稅款與罰款係由其繳納？而非由軸心公司繳納？
（三）如前所述，原告並未提出任何證據證明其曾代訴外人軸心公司繳納系爭稅款與
      罰鍰，從而其主張受有損害云云，純屬單方、片面之臆測與想像，殆無疑義。
      退萬步言，設若原告果真曾代訴外人軸心公司繳納若干款項，惟原告之繳納款
      項所導致之損害，與被告之報關行為間，並無任何因果關係可言！蓋，原告代
      訴外人軸心公司繳納稅款與罰鍰之原因及可能性極多，或係基於「無利害關係
      之第三人清償」而為繳納，或係基於「委任關係」而為繳納，或係基於「無因
      管理」而為繳納，或係基於「代理權之作用」而為繳納等，此乃原告與軸心公
      司間之內部關係，與被告之報關行為何干？換言之，原告之所以受有代繳稅款
      或罰鍰之損失，實乃基於其與軸心公司之內部關係所致，與被告之報關行為風
      馬牛不相及，原告豈能濫行加諸被告莫須有之損害賠償責任？
（四）另原告民法第五百四十四條規定，訴請被告連帶對伊負賠償之責云云，亦屬無
      據。依前開法條之規定，乃受任人損害賠償責任之一般規定，此一責任之構成
      ，首以委任關係有效存在為前提，揆諸本案，原告根本未曾提出任何證據證明
      兩造間存有任何委任關係，事實上，被告乃受訴外人軸心公司之委任，處理報
      關事宜，與原告間毫無關聯！此觀諸被告與軸心公司之進口報關資料自明。由
      此可見，被告係與訴外人軸心公司發生法律關係，而非與原告發生法律關係，
      原告豈能濫行援引民法第五四四條之規定，主張被告應以受任人之身分，負擔
      損害賠償責任？
三、證據：提出進口報單影本為證。
丙、本院依職權調取臺灣士林地方法院檢察署九十年度偵字第一三八一一號被告文俊
    華偽造文書全案卷宗。
    理    由
一、非法人團體，設有代表人或管理人者，有當事人能力，民事訴訟法第四十條第三
    項定有明文。查原告公司為未經認可之外國法人，惟仍不失為非法人團體，且該
    非法人團體設有代表人，此有原告提出之經台北駐日經濟文化代表處認證之該公
    司登記事項卡為證，依前開規定，應認有當事人能力，得於民事訴訟程序上，以
    自己之名義起訴或被訴，先予敘明。
二、原告起訴主張：該公司為從事國外運輸之業者，八十九年六月間，原告經介紹人
    之介紹結識被告丙○○，當時被告丙○○表示由被告盈祺公司報關，只要一般報
    關費用之一半即可，但在台灣需要有一家公司為收貨人，原告不疑有他，遂於同
    年七月間開始委託被告盈祺公司報關，並商請訴外人軸心公司為貨物之收貨人。
    詎自九十年年六月間起，台北關稅局即以軸心公司繳驗偽造發票，逃漏進口稅及
    營業稅為由，陸續通知軸心公司補繳進口稅、營業稅，並處罰鍰，合計目前原告
    已以軸心公司名義補稅及繳納罰款計一百六十萬七千六百九十三元，原告始知受
    騙上當，台北關稅局雖係對軸心公司為補稅及罰鍰處分，惟實際進口者為原告，
    軸心公司並要求原告補稅及繳納罰鍰，則因被告之不法行為而受損害者應為原告
    ，為此，被告盈祺公司應依民法第一百八十四條及第五百四十四條之規定，賠償
    上開一百六十萬七千六百九十三元，並自起訴狀繕本送達翌日起至清償日止之法
    定遲延利息，被告丙○○為被告盈祺公司負責人，本件業務為伊所執行，依公司
    法第二十三條應與被告盈祺公司負連帶賠償之責等語。被告則以：原告對於本件
    侵權行為之構成要件及委任關係之存在均未舉證，本件起訴並無依據等語抗辯之
    。
三、按當事人主張有利於己之事實者，就其事實有舉證之責任，民事訴訟法第二百七
    十七條前段定有明文，則就本件被告有侵權行為之事實，應由原告負舉證之責。
    本件原告主張伊受有一百六十萬七千六百九十三元之損害，係因被告盈祺公司向
    海關申報之價額，經申報完稅後，與審核之完稅價格相較，未及向日本海關申報
    出口價額之四分之一之行為所致云云，固據原告提出台北關稅局處分書、補稅明
    細表、罰鍰明細表等件影本為證，惟上開事實已為被告所否認。經查，上開台北
    關稅局之處分書中之受處分人為軸心公司，並與原告無涉，雖原告以上開一百六
    十萬七千六百九十三元已為伊所繳納完畢云云，但並未見原告舉證以明之，則原
    告主張受有損害一節，尚難認真實。又縱認原告確實代軸心公司繳納上開金額，
    惟經軸心公司之法定代理人文俊華於偵查中提出之委任書（詳台灣士林地方法院
    檢察署九十年度偵字第九二六九號偽造文書偵查卷宗第十頁），兩造對於上開文
    書並無爭執，足認原告確實委託軸心公司在台代收貨物之業務，則原告為軸心公
    司代繳一百六十萬七千六百九十三元一事，實因原告與軸心公司間之內部關係所
    致，準此，原告所受之損害，應向軸心公司請求為是，亦即原告代軸心公司繳付
    稅金及罰鍰一事，與被告盈祺公司之報關行為，並無因果關係；況本件之報關之
    發票均係由原告公司提供予被告盈祺公司報關所用，盈祺公司並未偽造之，此為
    原告所不爭執，另有上開地檢署九十年度偵字第七九二七號、九十年度偵字第九
    二六九號及九十年度偵字第一一五七七號不起訴處分書調卷為證，則被告盈祺公
    司係依原告提供之發票向海關申報貨品之價額，尚難認被告有何侵權行為。另原
    告提出之補稅明細表、罰鍰明細表等件均係依前開台北關稅局處分書所製作，尚
    無法逕為原告舉證之證明。雖原告聲請訊問證人許旭輝及及文俊華，以證原告為
    單純從事運輸業及原告公司已將稅金及罰鍰交付軸心公司等情，因許旭輝待證之
    原告為單純從事運輸業一節與本件爭點無涉；文俊華待證之原告代軸心公司繳付
    稅金、罰鍰一節，則因前揭說明，已無傳訊之必要，併予說明。綜上，原告對於
    被告盈祺公司侵權行為之成立並未舉證證明之，則被告所辯，自堪採信，原告據
    以訴請被告盈祺公司應負侵權行為之損害賠償責任，並無依據；另原告以被告丙
    ○○為被告盈祺公司之負責人，本件業務為伊所執行，依公司法第二十三條與被
    告盈祺公司負連帶賠償之責云云，因前揭說明，亦屬無據。
四、再按，受任人因處理委任事務有過失，或因逾越權限之行為所生之損害，對於委
    任人應負賠償之責，民法第五百四十四條亦有明文。本件原告另以被告盈祺公司
    處理本件由原告委任報關一事，有過失（未據實申報進口價格）及因逾越權限之
    行為（自行將進口價額低報），致伊受有損害，爰依前揭法條向被告盈祺公司請
    求賠償，被告丙○○則依公司法第二十三條負連帶清償責任云云，亦為被告所否
    認在卷。經查，證人許旭輝於偵查中證稱：因我認識該日本公司之董事長甲○○
    ，他說他想辦理出國旅客之貨物運送業務，可是在台灣分公司尚未成立，希望找
    一家公司當收貨人，其他相關報關、提貨等動作，他會請報關行處理‧‧‧我們
    僅借他們公司（軸心公司）的牌來使用，文俊華對整個過程都未介入，報單是由
    日本廠商與報關行接洽等語（詳前開地檢署九十年度偵字第一八一九三號偽造文
    書卷宗第一三五頁）；被告丙○○亦於前開地檢署證稱：（問：幫你們報關的是
    文俊華？）不是，是日本公司直接提供給我們報關的等語（詳前開地檢署九十年
    度偵字第九二六九號第十八頁背面），此有上開卷宗調卷為證，則原告實係委任
    被告盈祺公司報關及軸心公司僅為收貨人具名收貨等事實，自堪認定。原告主張
    本件委任報關契約存在原告與被告盈祺公司之間，堪信為真實，被告據伊與軸心
    公司之進口報單上納稅義務人為軸心公司而否認上開委任契約之存在，不足採信
    。再者，被告盈祺公司申報進口貨物之價格，均係依原告所提供發票為之，已如
    前述，則被告盈祺公司受原告委任處理本件進口貨物價格之報關事宜，並未有未
    據實申報進口價格之過失及自行將進口價額低報之逾越權限之行為，亦堪認定，
    更遑論原告對於其所主張因此而受之損害即代軸心公司繳付之一百六十萬七千六
    百九十三元，迄今尚未舉證以明其說。準此，原告依民法第五百四十四條主張被
    告盈祺公司受委任處理系爭報關事宜有未據實申報進口價格之過失及自行將進口
    價額低報之逾越權限之行為，請求被告盈祺公司賠償一百六十萬七千六百九十三
    元，及自起訴狀繕本送達翌日起至清償日止之法定利息云云，尚無依據，被告所
    辯自堪採信。又原告復以被告丙○○為被告盈祺公司之負責人，本件業務為伊所
    執行，依公司法第二十三條應與被告盈祺公司連帶負前開賠償之責云云，亦失所
    據。
五、從而，原告依民法第一百八十四條、第五百四十四條及公司法第二十三條之規定
    ，訴請被告連帶給付如其訴之聲明所示，為無理由，應予駁回。又原告之訴既經
    駁回，其假執行聲請亦無所附麗，爰依法併予駁回之。
六、本案事證已臻明確，兩造其餘主張陳述及所提之證據，均毋庸再予審酌，附此敘
    明。
據上論結：原告之訴為無理由，依民事訴訟法第七十八條，判決如主文。
中      華      民      國    九十二    年      一      月      七      日
                                            民事第二庭法      官  洪純莉
右為正本係照原本作成
如對本判決上訴，須於判決送達後廿日內向本院提出上訴狀
中      華      民      國    九十二    年      一      月      七      日
~B法院書記官  黃慧怡


司法院資訊處製作；財團法人民間司法改革基金會備份。
